# 同一控制下分步实现企业合并

提问人：dosky 时间：2012-02-08 22:12:07
企业会计准则讲解上对非同一控制下分步实现企业合并如何处理进行了详细的介绍，而分步实现同一控制下企业合并则没有提及，目前对于这个问题有权威性的规定了吗？

回答人：chenyiwei
没有，只有在 2011 年的CPA考试会计教材中有提到。基本要点是合并完成后的长期股权投资帐面价值＝合并日被合并方帐面净资产*合并方持股比例。

回答人：chenyiwei
回复 xxcg11 的帖子
1 、由于同一控制下合并在合并报表编制时的基本原则是假设该合并在最早期间即已完成，即相关权益在最早期间期初已经归属于母公司，因此在B的合并报表中，这部分与被购买的 100 ％股权相关的被合并方净利润（包括本期期初至合并日，以及以前年度）仍作为“归属母公司股东的净利润”。
2 、会计处理中的列报和实际利润分配是两回事。这部分利润实际上仍然是按照协议约定全部分配给A集团，B的其他股东不享有。

提问人：dosky 时间：2012-02-09 12:42:43
陈老师，我自己编了两个同一控制下企业合并的习题，麻烦您看一下我的理解有没有问题： 例1 A公司下辖B、C两个子公司，A公司分别持有B公司和C公司60%的股份， 2010 年A公司将其持有的C公司10%的股权转让给B公司，转让价款 1000 万元； 2011 年A公司将其持有的C公司剩余50%的股权全部转让给B公司，转让价款 5000 万元，B公司实现了对C公司的分步合并，合并日C公司账面净资产9000 万元，净资产公允价值 11000 万元。 个别财务报表处理如下： 2010 年B公司取得C公司10%的股权 借：长期股权投资—C公司1000 贷：银行存款 1000 2011年B公司取得C公司50%的股权 长期股权投资初始投资成本
=9000×60%=5400万元 初始投资成本与累计对价的差异 600 万元（1000+5000-5400）应计入资本公积 借：长期股权投资—C公司4400 资本公积 600 贷：银行存款 5000 合并报表处理如下： 借：C公司所有者权益
9000 贷：长期股权投资 5400 少数股东权益 3600 （9000×40%） 例2 A
公司下辖B、C两个子公司，A公司分别持有B公司和C公司60%的股份， 2010 年A公司将其持有的C公司30%的股权转让给B公司，转让价款 3000 万元，转让时点B公司净资产账面价值 8000 万元，公允价值 9000 万元； 2011 年 1 月 1 日，A公司将其持有的C公司剩余30%的股权全部转让给B公司，转让价款 3000 万元，B公司实现了对C公司的分步合并，合并日C公司账面净资产 9000 万元，净资产公允价值11000 万元，从B公司持有C公司30%的股份到合并日期间，C公司实现净利润 600 万元、资本公积增加了 400 万元。
个别财务报表的处理 2010 年 取得30%的投资 借：长期股权投资—C公司（投资成本） 3000 贷：银行存款 3000 权益法核算损益 借：长期股权投资—C公司（损益调整） 180
—C公司（其他权益变动） 120 贷：投资收益 180 资本公积
120 2010年末长期股权投资期末余额=3000+180+120=3300 2011年 长期股权投资初始投资成本=9000×60%=5400万元 初始投资成本与累计对价的差异 900 万元（3300+3000-5400）应计入资本公积 借：长期股权投资—C公司（投资成本） 300 借：长期股权投资—C公司（损益调整） 180 —
C公司（其他权益变动） 120 借：长期股权投资—C公司 2100 资本公积
900 贷：银行存款 3000 合并报表的处理 借：C公司所有者权益 9000
贷：长期股权投资 5400 少数股东权益 3600 （9000×40%）
注：由于其他权益变动在增资时已经计入了资本公积，故在以后处置该项投资时无需再对原权益法核算时留下的其他权益变动进行账务处理。

回答人：chenyiwei
个人理解基本可以。鉴于此问题并无权威的规定，且相应的概念框架体系并不完善，因此建议充分披露所采用的核算方法，并将该方法一贯地运用于所有同类或类似交易。

提问人：zengfengxia 时间：2012-08-21 10:49:08
回复 chenyiwei 的帖子
陈版，是不是应当在确认对C公司的投资成本时扣除1-8月归属于A公司的净利润，并在合并报表上将其作为负债列报？我理解这种明确了归属的利润应当复核负债定义了。

回答人：chenyiwei
如果在合并日已经明确了这部分留存收益的归属的，则将其作为负债列报，不计入合并日取得的净资产中。